臺灣新北地方法院刑事判決
111年度交易字第39號
公  訴  人  臺灣新北地方檢察署檢察官
被      告  李陳樺



上列被告因過失傷害案件，經檢察官提起公訴（110年度偵字第1
3313號），本院判決如下：
    主    文
李陳樺犯過失傷害罪，處拘役50日，如易科罰金，以新臺幣1千
元折算1日。　　
    犯罪事實
李陳樺於民國109年8月26日中午12時15分許，欲將其臨停在新北
市○○區○○路000號前路邊之車牌號碼000-0000號自用小客車駛入
外側快車道時，本應注意禮讓該車道中行駛之車輛先行，而依當
時情形並無不能注意之情事，竟疏未注意及此，即貿然將該車輛
駛入上開車道，而與自後方騎乘車牌號碼000-0000號普通重型機
車通過綠燈號誌直行至該處之林瑋瑩發生碰撞，致其人車倒地，
受有右膝創傷性滑液囊炎之傷害。
    理    由
一、認定犯罪事實所憑之證據及理由
　㈠被告李陳樺於上開時間，將其臨停在自上址路邊之上開小客
    車駛入外側快車道後，即與自後方騎乘上開機車直行至該處
    之告訴人林瑋瑩發生碰撞，致告訴人人車倒地而受有上開傷
    害等情，業據被告於警詢及檢察事務官詢問時供稱屬實（11
    1年度交易字第39號卷〈下稱本院卷〉第63頁、110年度他字第
    364號卷〈下稱他字卷〉第34頁），並經證人林瑋瑩於警詢時
    指證明確（本院卷第65頁），且有道路交通事故現場圖、道
    路交通事故調查報告表㈠㈡、新光吳火獅紀念醫院109年10月2
    1日新乙診字第000000000號乙種診斷書、告訴人傷勢照片、
    事故現場及上開小客車、機車之受損照片、車輛詳細資料報
    表在卷可稽（本院卷第53、57-61、67-77、83、85頁、他字
    卷第7-11頁），堪以認定。
　㈡被告於警詢時供稱：當時我臨時停車在集賢路366號，我要離
    開時，有打左側方向燈及看左側後照鏡，後方路口的號誌燈
    剛好轉換成綠燈，可是和我的車輛有一點遠，我就往左側把
    車輛開出來，行駛在外側車道等語（本院卷第63頁），核與
    證人林瑋瑩於警詢時證稱：我當時綠燈直行在外側車道，右
    側有1輛路邊停車車輛駛出道路等語大抵一致（本院卷第65
    頁），足認告訴人係在己方行向為綠燈之狀態下，向前直行
    在上開車道中；又被告及證人林瑋瑩於警詢時均供稱被告小
    客車與告訴人機車發生碰撞之位置為左前車頭等語（本院卷
    第63、65頁），並有被告小客車左前車頭受損照片及其所繪
    製該車碰撞位置示意圖存卷可佐（本院卷第73頁、110年度
    偵字第13313號卷第7頁），是告訴人機車並非自正後方迎撞
    被告車尾或磨擦劃過其左側車身附近，再參以被告於答辯狀
    所稱其係於車身快打直時與告訴人機車發生碰撞等語（110
    年度審交易字第664號卷第68頁），可知被告係於駕駛上開
    車輛進入外側快車道之過程尚未完全結束而開始直行前，與
    行駛在其左方之告訴人機車發生碰撞。
　㈢依上述認定，被告及告訴人既分別處於「雖已駛入外側快車
    道，但仍未完全轉正開始直行」、「已通過綠燈而持續直行
    在該車道」之狀態，則自應認被告仍然繼續負有如道路交通
    安全規則第89條第1項第7款所定應禮讓在該車道中行駛之告
    訴人機車先行之義務，惟被告車輛卻在其無何不能注意情事
    之狀況下與告訴人機車發生碰撞，顯係其未盡該注意義務所
    致而有過失甚明（本案經新北市車輛行車事故鑑定覆議會鑑
    定後，亦認其有此部分過失責任，有該會110年1月20日鑑定
    覆議意見書附卷可參〈他字卷第39-41頁〉），並使告訴人受
    有上述傷害，其間具有相當因果關係，亦無疑義。
　㈣被告雖辯稱略以其於行駛前已再三確認後方50公尺處之號誌
    為紅燈，且後方車道所有車輛皆停止行進，完全沒有來車時
    ，才啟動左轉方向燈，慢慢行駛2至3秒鐘後，全車已完全駛
    入車道中，並已到達車道中線，告訴人應係超速闖紅燈，導
    致我無從及時反應等語。惟被告所辯上情並無實證可資認定
    ，且非但與證人林瑋瑩於警詢時證稱其當時綠燈直行在外側
    車道等語不符，更與被告於最接近案發時間而記憶鮮明之警
    詢時所稱當時其要駛離上址時，後方路口號誌燈剛好轉換成
    綠燈，可是和其車輛有一點遠，其就往左側把車輛開出來等
    語自相矛盾，況觀諸其警詢所述內容，尚特別強調當下「號
    誌燈剛好轉換成綠燈」一事，並具體說明其在此情形下仍選
    擇駛入外側快車道之原因為「該號誌與其車輛距離有點遠」
    ，故顯然較其嗣後提出之新辯解為可採，是被告辯稱其後方
    50公尺處路口之號誌，於其左轉進入外側快車道時為紅燈，
    後方車道所有車輛皆停止行進而無來車，告訴人係超速闖紅
    燈，其難以防範等語，無從採信。又被告於案發當時仍係處
    於持續自路邊駛入外側快車道之狀態，業經本院認定如前，
    而非與告訴人同屬「在該車道中行駛之車輛」，自不能脫免
    其所負之上開注意義務，此不因被告車輛是否已完全駛入車
    道或已到達車道中線而異，否則即無從貫徹該義務所欲追求
    之保護目的。　　
　㈤綜上所述，被告所辯前詞不足採認。本案事證明確，被告犯
    行堪以認定，應依法論科。　　
二、論罪科刑　
　㈠核被告所為，係犯刑法第284條前段之過失傷害罪。
　㈡被告於有偵查權限之機關或公務員發覺其犯罪前，向前往現
    場處理之警員自承為肇事人，有道路交通事故肇事人自首情
    形記錄表存卷可考（本院卷第81頁），爰依刑法第62條前段
    自首規定減輕其刑。
　㈢爰審酌被告身為汽車駕駛人，本應遵守道路交通安全規則，
    以確保其他用路人之生命、身體安全，卻違反其應負之上開
    注意義務，致生本案交通事故，實有輕忽，兼衡被告未能坦
    承犯行之犯後態度、過失情節及程度、告訴人所受傷勢、被
    告迄未與告訴人成立調（和）解、被告於本院審理時所述教
    育程度、經濟及生活情形等一切情狀，量處如主文所示之刑
    ，並諭知易科罰金之折算標準。
三、不另為無罪之諭知
　㈠公訴意旨固認被告除上開注意義務外，尚有未盡「停車應緊
    鄰路側及不能併排臨時停車」之注意義務之過失責任，並以
    上開鑑定覆議意見書為據。
　㈡惟告訴人機車並非直接撞擊違規臨停在路邊而處於靜止狀態
    之被告車輛，且被告雖先有違規併排臨時停車之舉，此為其
    所供認在卷，然其後續若能確實遵守禮讓告訴人機車先行之
    義務，即不致與告訴人機車發生碰撞，足見被告違規併排臨
    時停車之行為與本案交通事故間，僅有條件因果關係，而欠
    缺相當因果關係，就此部分自不負過失之責。
　㈢倘若被告被訴此部分過失情節成立，即與前述經本院論罪科
    刑部分具有實質上一罪關係，故不另為無罪之諭知。　
據上論斷，應依刑事訴訟法第299條第1項前段，判決如主文。
本案經檢察官陳旭華提起公訴，檢察官邱稚宸到庭執行職務。
中    華    民    國    111    年     7    月    7    日
                  刑事第四庭  法  官  吳智勝
上列正本證明與原本無異。
如不服本判決，應於判決送達後20日內敘明上訴理由，向本院提
出上訴狀 (應附繕本) ，上訴於臺灣高等法院。其未敘述上訴理
由者，應於上訴期間屆滿後20日內向本院補提理由書「切勿逕送
上級法院」。
                              書記官 薛力慈
中　　華　　民　　國　　111 　年　　7 　　月　　8 　　日
附錄本案論罪科刑法條全文：
中華民國刑法第284條
因過失傷害人者，處1年以下有期徒刑、拘役或10萬元以下罰金
；致重傷者，處3年以下有期徒刑、拘役或30萬元以下罰金。